臺灣高等法院刑事判決　　　　　　　　　　　　　九十二年度交上易字第三五一號
　　上　訴　人　乙○○
　　即　被　告
　　選任辯護人　林明珠　律師
右上訴人因過失傷害案件，不服臺灣臺北地方法院九十一年度交易字第九五號，中華
民國九十二年六月二十五日第一審判決（起訴案號：臺灣臺北地方法院檢察署九十年
度偵字第二四四０九號），提起上訴，本院判決如左：
    主  文
原判決撤銷。
乙○○從事業務之人，因業務上之過失傷害人致重傷，處有期徒刑伍月，如易科罰金
以佰元折算壹日。
    事  實
一、乙○○係指南客運股份有限公司司機，為從事駕駛業務之人，於民國九十年四月
    十日，駕駛車牌號碼ＦＢ－三四五號指南客運二路公車，沿台北市○○路○段外
    側車道由西往東方向行駛，嗣於同日中午十二時許，在台北市○○區○○路一段
    七十二號之國家考場前站牌靠站停車後欲繼續駛動時，原應注意前後左右有無障
    礙或車輛行人，並應讓行進中之車輛行人優先通行，且須注意車前狀況並隨時採
    取必要之安全措施，而依當時為日間自然光線、天候晴、路面無障礙無缺陷、視
    距良好之情形，亦非不能注意，竟疏未注意適有行人甲○○○正行走於該公車右
    前方，亦急於招手攔停該公車而疏於注意其正站立於公車右前方之車前狀況，在
    未讓甲○○○先行、未採取必要安全措施之情形下，即貿然起步，而將甲○○○
    撞倒在地，致甲○○○受有左肘遠位肱骨開放性粉碎性骨折、左前臂骨折並皮膚
    缺損、左橈神經損傷並麻痺、臀部撕裂傷、多處挫擦傷、心律不整、血容積性休
    克等傷害，嗣雖經治療，甲○○○之左手仍失去功能，已達重傷之程度。
二、案經甲○○○訴由台北市政府警察局文山第一分局報請台灣台北地方法院檢察署
    檢察官偵查起訴。
    理  由
一、訊據被告乙○○固不否認其於九十年四月十日中午十二時許，駕駛車牌號碼ＦＢ
    －三四五號指南客運二路公車，經過台北市○○區○○路一段七十二號之國家考
    場前站牌後不遠處，遭一小客車駕駛人告知其撞到行人，被告因而趕回車禍地點
    ，並發現告訴人甲○○○倒地受傷之事實，惟辯稱當時確實沒有看到人，其並不
    知道有撞到告訴人云云。然查就告訴人係遭何車撞擊成傷，告訴人於原審審理時
    指述稱：「（九十年四月十日中午十二點五分，要搭幾號公車？）指南二號」、
    「（你知否何車撞到？）我當時就被我要搭乘的車撞到」、「（詳情如何？你看
    到幾台指南二號客車？）只看到一台」、「（那天撞到時，有沒有看到其他指南
    二號客車？）沒有看到其他指南。只有一部指南二號停在站牌」等語（見原審九
    十一年九月二十五日訊問筆錄參照）；另於警詢時則指述稱：還沒過馬路時，看
    到指南客運已經停在站牌下，當時邊跑、邊叫、邊揮手，叫公車司機等我，正當
    過完馬路之後，不料被公車碰撞等語（見九十年十月二十九日警詢筆錄參照），
    且經證人即警員張金星證明被害人甲○○○當時有講被害之經過及其意識清楚等
    ，並有道路交通事故調查報告表、補充資料表、談話紀錄表等在卷可稽。而被告
    自承其曾駕駛指南客運二路公車，於九十年四月十日中午十二時左右經過告訴人
    遭撞擊之地點，且在經過該肇事地點後約一、兩站或四、五百公尺距離後，即被
    一姓名、年籍不詳之小客車駕駛人攔下並告知肇事（見九十年十月三十日警詢筆
    錄、原審就十一年九月二十五日、九十二年六月十一日訊問筆錄參照）。且以一
    般常情而論，公車行進速度較為緩慢、各同路公車間並有一定班詎，且於經過肇
    事地點後僅一、二站或四、五百公尺被告即遭目擊車禍發生之小客車駕駛攔下，
    則小客車駕駛即無將其他指南二路公車誤認為被告所駕駛之公車之可能，是以告
    訴人確係遭被告駕駛公車撞擊之事實，足以認定。又告訴人前述傷勢之成因，經
    原審依職權函查萬芳醫院，該院回函稱：「最可能之成因是撞擊後再遭外物拖碾
    所致，單純的跌倒或撞擊並不會造成前臂肌膚剝離及皮膚缺損」，有該院萬院醫
    字第九二六一九號函在卷可參；而依卷附道路交通事故補充資料表所示，被告所
    駕駛之公車於告訴人遭撞擊後，經警員張金星檢驗，於右前車門出入走道底盤有
    新擦痕，就此警員張金星證稱：「Ａ車（按即被告所駕駛之公車）車身沒有明顯
    的擦撞痕，可是右前車門人要上公車的地方的車底下有新擦痕，一般底盤都是沾
    著泥土，如果有泥土刮掉，很容易看出來」、「（是否做完第一次勘驗時，就發
    現車底擦痕？）第一次也是唯一的一次就有發現」等語（見原審九十二年四月三
    十日訊問筆錄參照），足稽該擦痕確屬新擦痕；且告訴人除左手臂外，其餘之傷
    勢均非遭輾壓之致，及參以告訴人前述其係穿越馬路、過完馬路後（按此時應於
    公車之右前側）始遭撞擊之指述，本件撞擊之經過，應係告訴人於過完馬路、在
    公車右前側之際，遭起步中被告所駕駛之公車撞擊倒地後，告訴人左手臂再遭該
    公車拖輾，並因此於該公車右前車門出入走道底盤造成擦痕。證人即警員張金星
    亦證稱底盤撞撞到甲○○○的身體、衣服的部位，至於手臂受傷是依照甲○○○
    的說法是被輪胎壓過去的等，至被告雖稱其回到車禍現場時，發現告訴人躺的位
    置與人行道垂直，腳向雙黃線，左手有流血，留在地上一攤，如果是遭公車輾壓
    ，依告訴人躺的位置應該會輾壓過整個身體，不會只有左手受嚴重傷害云云，並
    無任何證據可資證明；且告訴人既於車禍後遭到拖輾，其身體所倒地之方法即有
    多種可能，被告所看到之被害人所躺之位置，亦無從證明告訴人未遭被告駕駛之
    公車撞擊並拖輾之事實。再按行車起步前應注意前後左右有無障礙物或車輛行人
    ，並應讓行進中之車輛行人優先通行；汽車行駛時，駕駛人應注意車前狀況，並
    隨時採取必要之安全措施，道路交通安全規則第八十九條第一項第六款、第九十
    四條第三項分定有明文，被告駕車應注意前揭規定，而依當時為日間自然光線、
    天候晴、路面無障礙無缺陷、視距良好之情形，亦非不能注意，竟疏未注意適有
    告訴人正行走於其所駕駛之公車右前方，亦急於招手攔停該公車而疏於注意其正
    站立於公車右前方之車前狀況，在未讓告訴人先行、未採取必要安全措施之情形
    下，即貿然起步而撞擊告訴人，其有過失甚明，此有臺北市車輛行車事故鑑定委
    員會九十三年四月十三日北鑑審字第○九三三○○六六○○○號函及所附鑑定意
    見書在卷可稽，其亦同此認定，雖被害人甲○○○急於招手攔停該公車而疏於注
    意其正站立於公車右前方致生本件之車禍，而就本件事故之發生同有過失，惟究
    未能據以解免被告疏失之咎，再告訴人因車禍而受有前述傷害之事實，除有萬芳
    醫院診斷證明書附卷可憑外，其嗣經治療左手仍失去功能之事實，亦有萬院醫字
    第九一一二五六號、第九二一二八號函在卷可考，顯已達刑法第十條第四項第四
    款所稱之重傷程度，而告訴人所受此重傷與被告前述過失之間復有相當因果之關
    係，則被告因過失傷害人致重傷之犯行，足以認定，被告前揭之所辯，無非卸責
    之詞，不足採信，本件事證明確，被告之犯行堪以認定。
二、被告係指南客運股份有限公司司機，為從事駕駛業務之人，並於執行業務時過失
    傷害告訴人致重傷，核其所為係犯刑法第二百八十四條第二項後段業務過失致重
    傷罪，視為起訴之聲請簡易判決處刑書雖指被告係犯刑法第二百八十四條第二項
    業務過失傷害罪，惟於原審到庭執行職務檢察官已於原審審理時以言詞變更起訴
    法條為同條後段之罪。
三、原審據以論罪科刑原非無見，惟原判決就被害人與有過失部分未予認定審酌，尚
    有未洽，被告上訴否認犯行為無理由，惟原判決既有前揭未洽之處，仍應由本院
    將原判決撤銷改判，爰審酌被告智識程度、犯後之態度、告訴人所受之傷勢、被
    告未與告訴人達成和解，被害人與有過失等一利情狀，量處如主文所示之刑，並
    諭知易科罰金之折算標準。
據上論斷，應依刑事訴訟法第三百六十九條第一項前段、第三百六十四條、第二百九
十九條第一項前段，刑法第二百八十四條第二項後段、第四十一條第一項前段，罰金
罰鍰提高標準條例第一條前段、第二條判決如主文。
本案經檢察官洪泰文到庭執行職務。
中　　　華　　　民　　　國　　九十三　　年　　　五　　　月　　二十七　　日
                              臺灣高等法院交通法庭
                                  審判長法  官  陳  正  雄
                                        法  官  許  錦  印
                                        法  官  許  宗  和
右正本證明與原本無異。
不得上訴。
                                        書記官  廖  艷  莉
中　　　華　　　民　　　國　　九十三　　年　　　六　　　月　　　二　　　日
附錄：本案論罪科刑法條全文
中華民國刑法第二百八十四條
因過失傷害人者，處六月以下有期徒刑、拘役或五百元以下罰金，致重傷者，處一年
以下有期徒刑、拘役或五百元以下罰金。
從事業務之人，因業務上之過失傷害人者，處一年以下有期徒刑、拘役或一千元以下
罰金，致重傷者，處三年以下有期徒刑、拘役或二千元以下罰金。
